【裁判字號】    89,交易,249
【裁判日期】    890829
【裁判案由】    過失致死
【裁判全文】
臺灣高雄地方法院刑事判決                        八十九年度交易字第二四九號
    公  訴  人  臺灣高雄地方法院檢察署檢察官
    被      告  丙○○
右列被告因過失致死案件，經檢察官提起公訴（八十九年度偵字第一０二七、一０六
八號），本院判決如左：
    主  文
丙○○因過失致人於死，處有期徒刑陸月，如易科罰金，以佰元折算壹日。
    事  實
一、丙○○領有普通小型車駕駛執照，於民國八十八年十月十九日十八時五十五分許
    ，駕駛車牌號碼ＵＸ─七九七二（起訴書誤載為ＵＸ─七九二一）號自用小客車
    ，沿高雄市○○○路由北往南方向行駛，途經該路一八六八巷口，欲左轉進入巷
    內時，應注意汽車行駛時，駕駛人應注意車前狀況，並隨時採取必要之安全措施
    ，及汽車行駛至交岔路口轉彎車應讓直行車先行；且依當時天候晴、夜間有照明
    、路面乾燥無缺陷、無障礙物、視距良好，又無不能注意之情形，乃竟疏於注意
    車前動態，且未讓對向直行車輛先行通過即貿然左轉，適有由黃江派所騎乘，亦
    疏未注意車前狀況，且未遵守駕駛人騎乘機車應配戴安全帽，及酒精濃度過量（
    血液中酒精濃度達二六二‧九ＭＧ／ｄＬ，即相當於呼氣酒精含量每公升一‧三
    一毫克）不能安全駕駛動力交通工具等規定，沿高楠公路由南向北方向直行之車
    牌號碼ＰＹＲ─四八七號重型機車行至上開路口，丙○○之自用小客車左前保險
    桿因而與黃江派之重型機車左後側車身相擦撞，致黃江派當場人車倒地，頭部撞
    擊地面而受有顱內出血之傷害，經送醫急救延至同月二十日十四時許不治死亡。
    丙○○於肇事後其犯罪未被發覺前，向處理車禍現場警員坦承肇事而接受裁判。
二、案經高雄市政府警察局楠梓分局報告及被害人黃江派之配偶丁○○、母親乙○○
    訴由臺灣高雄地方法院檢察署檢察官偵查起訴。
    理  由
一、訊據被告丙○○對於右揭時、地發生車禍，致被害人黃江派死亡之事實固供承不
    諱，惟矢口否認有何過失，辯稱：伊至一八六八巷口左轉時，已遵循交通規則待
    巷口燈號變綠燈時才轉彎，是被害人飲酒駕車又闖紅燈來撞伊車；且肇事地點係
    在快車道上，有標示禁行機車，被害人違規行駛該車道云云。經查：
（一）右揭車禍經過，業據被害人家屬丁○○於警、偵訊中指訴綦詳，復有道路交通
      事故調查報告表、現場照片附卷可資佐證。被害人係因本件車禍致顱內出血死
      亡，亦經臺灣高雄地方法院檢察署檢察官督同法醫師相驗明確，並製有相驗屍
      體證明書、驗斷書及勘驗筆錄在卷可證。
（二）參諸道路交通事故調查報告表中之現場圖及照片所示：「肇事後楊車停於岔路
      口之高楠公路北上外側快車道，頭略東南、尾略西北，距該路一八六八巷北側
      路邊延伸線左前輪四‧四公尺、左後輪三‧九公尺；黃車倒於北上慢車道，頭
      西北、尾東南，距東側路邊前輪三‧五公尺、後輪二‧五公尺，其後輪與楊車
      左前角相距十六‧八公尺，北上慢車道留有刮痕十二‧八公尺及碎片」，兩車
      之撞擊點係在被告車輛左前保險桿、被害人機車左後側車身，依兩車之關係位
      置、型態，及雙方行進方向、路線、車損、刮地痕等相關跡證綜合研判，堪認
      本件車禍係被告駕駛之自用小客車左轉彎時未讓直行之被害人重機車先行所致
      。而車禍發生時，被害人所騎乘之重型機車係行駛於外側快車道，且該車道並
      未有禁行機車之標示，業經證人甲○○即本件車禍承辦警員到院證述明確（參
      見本院八十九年四月二十七日審判筆錄），核與道路交通事故調查報告表中所
      繪製之現場圖及照片對照相符。依道路交通安全規則第九十九條第一項第二款
      規定，重型機器腳踏車依標誌或標線之規定行駛，無標誌或標線者，得在快慢
      車道行駛；但在快車道行駛時，除左轉彎外，應行駛於最外側車道。則被害人
      騎乘重型機車行駛於肇事地點之外側快車道，並無違規；被告所辯被害人違規
      行駛於禁行機車之車道云云，要屬無據，非可採信。
（三）至本件肇事路口雖有交通號誌正常運轉，惟當時燈號究竟如何、被害人有無如
      被告所指闖紅燈等事實，並無證據可資審認，被告該項辯解，尚無足採。
二、按駕駛人駕駛汽車應注意車前狀況，並隨時採取必要之安全措施；又汽車行駛至
    交岔路口時，轉彎車應讓直行車先行，道路交通安全規則第九十四條第三項、第
    一百零二條第一項第六款分別定有明文。被告於右揭時地駕車本應注意上揭規定
    ，且依當時情形，又無不能注意之情形，竟於左轉時疏未注意車前狀況，復未讓
    直行方向被害人之機車先行，即貿然左轉，致肇車禍使被害人因之受創死亡，其
    有過失，已甚明顯。雖被害人亦有未戴安全帽保護頭部、其肇事時之血液所含酒
    精濃度高達二六二‧九ＭＧ／ｄＬ，即相當於呼氣酒精含量每公升一‧三一毫克
    ，仍駕車及未注意車前狀況之過失（參見警卷道路交通事故調查報告表之配戴安
    全帽欄、健仁醫院藥物濃度檢驗報告單、偵卷高雄市政府建設局車輛行車事故鑑
    定意見書），惟無解於被告應負之過失責任。況本件先後送請高雄市政府建設局
    車輛行車事故鑑定委員會鑑定、高雄市車輛行車事故覆議鑑定委員會覆議之結果
    ，均認被告「轉彎車未讓直行車先行，為肇事原因」；被害人黃江派「酒精濃度
    過量及未注意車前狀況，同為肇事原因」，此有高雄市政府建設局車輛行車事故
    鑑定委員會八十九年二月二十四日八九高市車鑑字第二七五四號函暨所附鑑定意
    見書、高雄市車輛行車事故覆議鑑定委員會八十九年七月六日八九高市覆字第０
    四五號函在卷足憑。又被害人既因本件車禍而死亡，與被告之過失行為間自具有
    相當因果關係。本件罪證明確，被告過失致人於死之犯行已堪認定。
三、本件被告駕駛自用小客車肇事致人於死，核其所為係犯刑法第二百七十六條第一
    項之過失致人於死罪。被告於肇事後偵查機關未發覺前，主動向警方坦承肇事乙
    節，業據到場處理事故警員甲○○到院證述明確（前開審判筆錄參照），係對於
未經發覺之犯罪自首而接受裁判，應減輕其刑。審酌被告係一時疏於注意而肇事
    ，於肇事後自首報案未逃逸，然犯罪後態度不佳，猶飾詞卸責，且事後迄未與被
    害人家屬達成民事和解，及被害人駕車未戴安全帽保護頭部，其肇事時之血液所
    含酒精濃度高達二六二‧九ＭＧ／ｄＬ，相當於呼氣酒精含量每公升一‧三一毫
    克，過失程度亦屬非輕等一切情狀，酌情量處如主文所示之刑，並諭知易科罰金
    之折算標準。
據上論斷，應依刑事訴訟法第二百九十九條第一項前段、刑法第二百七十六條第一項
、第四十一條、第六十二條前段，罰金罰鍰提高標準條例第一條前段、第二條，判決
如主文。
中      華      民      國    八十九      年    八    月    二十九      日
                                      臺灣高雄地方法院交通法庭
                                          法    官  王 俊 隆
右正本證明與原本無異。
如不服本判決，應於判決送達後十日內，向本院提出上訴狀。
                                          書 記 官  趙 美 玲
中      華      民      國    八十九      年    八    月    二十九      日
附錄本判決論罪法條：
刑法第二百七十六條第一項
因過失致人於死者，處二年以下有期徒刑、拘役或二千元以下罰金。


司法院資訊處製作；財團法人民間司法改革基金會備份。
